【裁判字號】    90,訴,127
【裁判日期】    900831
【裁判案由】    偽造貨幣
【裁判全文】
臺灣宜蘭地方法院刑事判決                            九十年度訴字第一二七號
    公  訴  人  臺灣宜蘭地方法院檢察署檢察官
    被      告  丙○○
    指定辯護人  本院公設辯護人乙○○
右列被告因偽造貨幣案件，經檢察官提起公訴（九十年度偵字第七九一號），本院判
決如左：
    主  文
丙○○意圖供行使之用而收集偽造之通用紙幣，處有期徒刑年肆月。偽造如附表所
示之面額新臺幣壹仟元偽鈔九張均沒收。
    事  實
一、丙○○基於供行使之用而收集偽造通用紙幣之意圖，於民國九十年二月下旬某日
    ，在不詳處所自姓名年籍不詳綽號「憨狗」之成年男子處，以新臺幣二千元之代
    價購入偽造面額新臺幣（下同）一千元之紙幣十張而收集之。嗣於同年月二十三
    日八時五分許，在其位於宜蘭縣礁溪鄉○○村○○路七五之二號住處為警查獲，
    並扣得其所收集如附表所示之偽造通用紙幣千元紙鈔九張。
二、案經由宜蘭縣警察局礁溪分局報告臺灣宜蘭地方法院檢察署檢察官偵查起訴。
    理  由
一、訊據被告丙○○到庭固不否認扣案如附表所示之千元偽鈔九張確為其所有之物，
    惟矢口否認有何意圖供行使之用而收集之犯行，辯稱：扣案九張千元紙鈔乃友人
    甲○○先前於九十年一月間向之借錢後，於同年二月間清償時所交付之千元紙鈔
    ，其返家後方查悉為偽鈔，其旋即聯絡甲○○前往取回，但在甲○○取回前其即
    遭警查獲等語。然查：
  (一)右揭事實，業據被告於警訊及偵查中坦承不諱，其供陳：其因聽聞綽號「憨狗」
    之人在販賣偽鈔，故以電話與「憨狗」聯繫後，於九十年二月間某日在其家中與
    「憨狗」交易，以二千元代價購入扣案偽鈔十張，嗣因其中一張破損而將之丟棄
    （見偵查卷第五頁、第二二頁、第二三頁）等語翔實。又被告亦到庭自承其於警
    訊中並未遭警刑求，係基於自由意志陳述等語，經記明筆錄存卷可查，足認被告
    於警訊及偵查中之自白均非虛詞，應與真實相符，洵可採憑。
  (二)證人甲○○到庭結證稱：其自八十九年十月份因均有施用毒品故透過友人認識丙
    ○○後，並未曾向丙○○借過錢，反而丙○○身上沒錢時曾開口向之借錢，但金
    額均在一、二千元左右，迄今均尚未償還。又其與丙○○並無恩怨，之前在勒戒
    所與其碰面後，丙○○得知其已涉及另案之偽造貨幣案件，故表示希望能為其擔
    下，然實際上其與本件丙○○涉犯之偽造貨幣案件並無關連（見本院九十年八月
    二十一日訊問筆錄）等語綦詳，即徵被告前開辯詞均屬無據，顯係犯後狡言圖卸
    之語，委無可採。
  (三)另被告於到庭所執：其在警訊及偵查中因不知情況嚴重故隨便亂說等語，及於偵
    查中所辯：其購入十張千元偽鈔之目的僅在於觀賞之用等語，則均因與常理嚴重
    悖離而無足可採。蓋衡情而觀，否認犯行乃人之常情，焉有因不知涉犯罪嫌輕重
    之故而任意自認犯行之理。況被告於警訊及偵查中並非僅坦承犯行而已，尚和盤
    托出購入偽鈔之時、地、交易對象及方式等情節彰彰明確，再佐以其到庭供稱：
    其於警訊中並未遭警刑求等語，即徵其前開置辯均屬脫罪避究之語，要無可採。
    又被告係因得知可向綽號「憨狗」之人購入偽鈔之故，而與「憨狗」聯繫並以二
    千元之代價買進十張偽造千元紙鈔，是揆諸一般日常生活經驗法則，被告此舉顯
    係基於供日後矇混真鈔行使之意圖而為之。蓋扣案偽造千元紙鈔紙質粗劣、製作
    手法亦非細膩，實無任何可資欣賞之處甚明。且倘若僅係供作欣賞用途，何庸置
    於皮包內隨身攜帶？是總據前情，均徵被告上揭置辯顯非實情，其諉言卸責要難
    採信。此外，扣案如附表所示之千元紙鈔經送法務部調查局以照片放大、印刷特
    徵比對、強光透射檢視及紫光燈罩射檢視等方式鑑定後，認其紙張、油墨、印版
    均與真鈔不同而屬偽造，有該局九十年六月二十九日（九０）陸(二)字第九００四
    四一二二五號鑑定通知書一紙附卷可參，本件事證已臻明確，被告意圖供行使之
    用而收集偽造千元紙鈔之犯行洵堪認定。
二、核被告丙○○意圖供行使之用而綽號「憨狗」之成年男子購入性質上為通用紙幣
    之新臺幣千元偽鈔而收集之所為，係犯刑法第一百九十六條第一項意圖供行使之
    用而收集通用紙幣罪。審酌被告收集偽鈔意圖矇混真鈔使用，嚴重侵害國家社會
    經濟結構及貨幣流通之正確性，情節匪淺，且犯後為求脫罪竟翻異前供，虛構偽
    鈔來源圖免罪責及遮蔽真相，顯見毫無悔意，應予重罰，惟念曾其於警訊及偵查
    中坦言犯行，到庭態度尚稱良好，及其智識程度、犯罪動機、目的、手段、所持
    有之偽鈔數量尚非鉅額，對被害人及國家社會金融體制所生之整體危害仍屬輕微
    等一切情狀，爰酌情量處如主文所示之刑，以示懲戒。
三、扣案如附表所示之千元偽鈔九張均係被告向姓名年籍不詳，綽號「憨狗」之成年
    男子購買所得，依刑法第二百條之規定，不問屬於犯人與否，均應併予宣告沒收
    之。至被告所購得之千元偽鈔中之一張，已因破損之故遭被告丟棄而滅失，此經
    被告供明在卷，是爰不就該張業已滅失之千元偽鈔併予宣告沒收，特此敘明。
據上論斷，應依刑事訴訟法第二百九十九條第一項前段，刑法第一百九十六條第一項
、第二百條，罰金罰鍰提高標準條例第一條前段，判決如主文。
本案經檢察官廖允松到庭執行職務
中      華      民      國      九十      年    八    月     三十一     日
                                  臺灣宜蘭地方法院刑事第二庭
                                          法  官  陳  嘉  年
右正本證明與原本無異。
如不服本判決，應於判決送達後十日內向本院提出上訴狀。(應附繕本)
                                          書記官  詹  玉  惠
中      華      民      國      九十      年    八    月     三十一     日
附錄本案論罪科刑法條全文
刑法第一百九十六條第一項、第二項
行使偽造、變造之通用貨幣、紙幣、銀行券，或意圖供行使之用而收集或交付於人者
，處三年以上十年以下有期徒刑，得併科五千元以下罰金。
附表
 ┌────┬───────┬──────┬────┬────┐
 │編    號│   偽鈔之號碼 │    面額    │張    數│備    註│
 │        │              │  （新臺幣）│        │        │
 ├────┼───────┼──────┼────┼────┤
 │   一   │   JL993926WA │    一千元  │ 二張   │        │
 ├────┼───────┼──────┼────┼────┤
 │   二   │   FK517229ZJ │    一千元  │ 七張   │        │
 └────┴───────┴──────┴────┴────┘


司法院資訊處製作；財團法人民間司法改革基金會備份。
